臺灣臺南地方法院刑事判決　　　　　　　95年度訴字第1682號
公　訴　人　臺灣臺南地方法院檢察署檢察官
被　　　告　甲○○
上列被告因違反毒品危害防制條例案件，經檢察官提起公訴（九
十五年度毒偵字第二五八四號），暨移請併案審理（九十六年度
毒偵字第八五九號），被告於準備程序中為有罪之陳述，本院合
議庭裁定由受命法官獨任進行簡式審判程序，判決如下：
    主  文
甲○○施用第一級毒品，處有期徒刑捌月。扣案第一級毒品海洛
因壹包內之海洛因（驗餘淨重零點零肆公克）沒收銷燬之，扣案
外包裝壹個沒收。
    事  實
一、甲○○前因施用毒品案件，經臺灣板橋地方法院以九十五年
    度毒聲字第九五五號裁定送觀察、勒戒，因認無繼續施用毒
    品之傾向，於民國九十五年六月二十二日觀察、勒戒執行完
    畢釋放，並由臺灣板橋地方法院檢察署檢察官以九十五年度
    毒偵字第三五八八號為不起訴處分確定。詎不知悔改，於前
    次觀察、勒戒執行完畢釋放後五年內，復基於反覆施用第一
    級毒品海洛因之單一犯意，自九十五年八月十二日中午某時
    許起至同年十一月二十七日上午某時許止，約每週一次，在
    臺南縣永康市○○街二九二號三樓之三住處內等地，以將海
    洛因加水裝入針筒注射於身體之方式，反覆施用海洛因多次
    。嗣先於九十五年八月十四日晚上十時十分許，在臺北縣三
    重市○○○路九十七巷十八號內為警搜索查獲；復於同年九
    月二十六日晚上八時三十分許，在臺南縣永康市○○街七四
    ０巷巷口，因形跡可疑為警盤查查獲，扣得其所有第一級毒
    品海洛因一包（驗餘淨重０‧０四公克，空包裝重０‧一九
    公克）；再於同年十一月二十七日晚上九時三十分許，在高
    雄市○○區○○路與博愛路口，因形跡可疑且右手有針孔為
    警盤查查獲。前後三次均經其同意採尿送驗，結果均呈嗎啡
    陽性反應，而悉上情。
二、案經臺南市警察局第一分局報請臺灣臺南地方法院檢察署檢
    察官偵查起訴，暨高雄市政府警察局鼓山分局報請臺灣高雄
    地方法院檢察署檢察官呈請臺灣高等法院檢察署檢察長令轉
    臺灣臺南地方法院檢察署檢察官偵查後移請併案審理。
    理  由
一、本案被告甲○○所犯係死刑、無期徒刑、最輕本刑為三年以
    上有期徒刑以外之罪，亦非屬高等法院管轄之第一審案件，
    其於準備程序程序進行中就被訴事實為有罪之陳述，經法官
    告知簡式審判程序之旨，並聽取公訴人及被告之意見後，由
    合議庭裁定進行簡式審判程序，故不受同法第一百五十九條
    第一項、第一百六十一條之二、第一百六十一條之三、第一
    百六十三條之一及第一百六十四條至第一百七十條所規定證
    據能力認定及調查方式之限制，合先敘明。
二、上揭犯罪事實，業據被告於本院準備程序及審理程序中自白
    承認，且其前後三次所採尿液經送驗結果，均呈嗎啡陽性反
    應，有臺灣尖端先進生技醫藥股份有限公司於九十五年八月
    二十八日出具之濫用藥物檢驗報告、臺北市政府警察局偵辦
    毒品案件尿液檢體委驗單、長榮大學於九十五年十月二十四
    日出具之確認報告、臺南市警察局第一分局送驗尿液及年籍
    對照表、高雄市立凱旋醫院於九十五年十二月十三日出具之
    濫用藥物尿液檢驗報告、高雄市政府警察局鼓山分局尿液代
    碼姓名對照登記表各一紙在卷可稽。按毒品施用後於尿液、
    血液中可檢出之最大時限，與施用劑量、施用頻率、施用方
    法、施用者飲水量多寡、個人體質、代謝情況、檢體收集時
    間點及所用檢測方法之靈敏度等因素有關，因個案而異，一
    般於尿液中可檢出之最大時限，海洛因為二至四天，此有行
    政院衛生署管制藥品管理局九十二年七月二十三日管檢字第
    ０九二０００五六０九號函釋可查。準此，足認被告之任意
    性自白確與事實相符，堪以採信。被告前因施用毒品案件，
    經臺灣板橋地方法院以九十五年度毒聲字第九五五號裁定送
    觀察、勒戒，因認無繼續施用毒品之傾向，於九十五年六月
    二十二日觀察、勒戒執行完畢釋放，並由臺灣板橋地方法院
    檢察署檢察官以九十五年度毒偵字第三五八八號為不起訴處
    分確定等情，有臺灣高等法院被告前案紀錄表在卷可稽，是
    被告於前次觀察、勒戒執行完畢釋放後五年以內再犯本件施
    用第一級毒品之犯行堪以認定，應依法論科。
三、論罪科刑：
  (一)查海洛因係屬毒品危害防制條例第二條第二項第一款所列之
    第一級毒品，故核被告所為，係犯毒品危害防制條例第十條
    第一項之施用第一級毒品罪。被告施用前後持有第一級毒品
    之低度行為，應為其施用之高度行為所吸收，不另論罪。
  (二)按刑事法若干犯罪行為態樣，本質上原具有反覆、延續實行
    之特徵，立法時既予特別歸類，定為犯罪構成要件之行為要
    素，則行為人基於概括之犯意，在密切接近之一定時、地持
    續實行之複次行為，倘依社會通念，於客觀上認為符合一個
    反覆、延續性之行為觀念者，於刑法評價上，即應僅成立一
    罪。學理上所稱「集合犯」之職業性、營業性或收集性等具
    有重複特質之犯罪均屬之，例如經營、從事業務、收集、販
    賣、製造、散布等行為概念者是（最高法院九十五年度臺上
    字第一０七九號判決意旨參照）。而關於施用毒品之犯罪型
    態，往往具有高度之反覆實施性及濫用性，一旦吸食毒品，
    通常會於一定期間內密集施用，顯然具有「集合犯」反覆性
    及延續性之特徵，如將各次施用毒品之行為在刑法上逐一評
    價並分別論處罪刑，恐與刑罰過度評價禁止原則相悖，並與
    憲法所揭櫫之比例原則有違。再考諸九十五年七月一日施行
    之修正後刑法關於連續犯規定刪除之原因，固係源於實務上
    對於連續犯「同一罪名」之認定過寬，所謂「概括犯意」亦
    經常可連綿數年之久，不無鼓勵犯罪之嫌，而使國家刑罰權
    之行使發生不合理之現象，故將之刪除，應屬法務部所稱本
    次修法「寬嚴並進」之刑事政策中，較不利於行為人之從「
    嚴」措施。然施用毒品犯罪之本質上具有成癮性、反覆性，
    所侵害者亦屬單一之社會公共法益，且前揭修正理由更明示
    在廢除連續犯規定後，針對吸毒等犯罪類型，應發展「接續
    犯」及「包括一罪」之概念，以限縮數罪併罰之範圍，益見
    立法者亦深知施用毒品犯罪有其本質上之特殊性，倘行為人
    已有反覆為同一吸毒之犯行，仍應視其具體情形論以「構成
    要件之行為單數」，而為「包括一罪」，僅受一次之刑法評
    價，即為已足，自不能徒執廢除連續犯規定係採從嚴之刑事
    政策，而謂修法後反覆多次施用毒品行為均應予以數罪併罰
    。準此以言，本案被告自承係自九十五年八月十二日中午某
    時許起至同年十一月二十七日上午某時許止，約每週施用海
    洛因一次，犯罪行為甚屬密集、反覆，顯已成癮，揆諸前揭
    說明，應認被告多次施用第一級毒品海洛因之犯行，係屬「
    包括一罪」中之「集合犯」之性質，應論以一罪。
  (三)檢察官雖僅就被告自九十五年八月底起至同年九月二十四日
    上午九時許止之犯行提起公訴，然被告自九十五年八月十二
    日中午某時許起至同年十一月二十七日上午某時許止不含前
    述業經起訴之部分所為之施用犯行（其中於九十五年十一月
    二十七日晚上九時三十分許採尿時點回溯二十六小時內之犯
    行，業經檢察官移請併案審理），與前述業已起訴之部分有
    集合犯之包括一罪關係，為起訴效力所及，本院自應併予審
    理。
  (四)爰審酌被告另有傷害等前科紀錄，素行非佳，有前述前案紀
    錄表足查，教育程度僅國中畢業，智識程度不高，其甫經觀
    察、勒戒之處遇措施後，猶未能深切體認施用毒品對於自身
    健康之危害，未見警惕之心，本案施用期間長達三月，並經
    警先後查獲三次，顯見其沾染毒癮甚深，惟犯後業已坦承犯
    行，態度尚稱良好，及施用毒品係自戕身心，對於他人並未
    構成危害等一切情狀，量處如主文所示之刑，以資懲儆。
  (五)扣案之海洛因一包內之海洛因，既屬第一級毒品，即應依毒
    品危害防制條例第十八條第一項前段規定，不問屬於被告所
    有與否，均予宣告沒收銷燬之（鑑驗耗罄之毒品既已滅失，
    自毋庸宣告沒收銷燬），至扣案前揭毒品之外包裝一個，係
    用於包裹毒品，防其裸露、潮濕，便於攜帶之用，乃屬被告
    所有供犯本案所用之物，業據被告供明在卷，爰併依刑法第
    三十八條第一項第二款規定宣告沒收。
據上論斷，應依刑事訴訟法第二百七十三條之一第一項、第二百
九十九條第一項前段，毒品危害防制條例第十條第一項、第十八
條第一項前段，刑法第十一條前段、第三十八條第一項第二款，
判決如主文。
本案經檢察官乙○○到庭執行職務。
中　　華　　民　　國　　96　　年　　4 　　月　　16　　日
　　　　　　　　　刑事第五庭  法　官　張婷妮
以上正本證明與原本無異。
如不服本判決，應於收受送達後10日內向本院提出上訴書狀（應
附繕本）。
　　　　　　　　　　　　　　　書記官  陳姿利
中　　華　　民　　國　　96　　年　　4 　　月　　17　　日
附錄本案論罪科刑法條
毒品危害防制條例第十條
施用第一級毒品者，處六月以上五年以下有期徒刑。
